臺灣高等法院刑事判決
110年度上訴字第1446號
上  訴  人  
即  被  告  陳誌賢




選任辯護人  陳玉民律師(法扶律師)
上列上訴人因詐欺等案件，不服臺灣士林地方法院109年度金訴
字第212號，中華民國110年2月4日第一審判決（起訴案號：臺灣
士林地方檢察署109年度偵字第2468號；移送併辦案號：臺灣士
林地方檢察署109年度偵字第11316號、110年度偵緝字第444號）
，提起上訴，本院判決如下：
    主  文
上訴駁回。
    事  實
陳誌賢自民國108年11月下旬某日，在臉書FACEBOOK看到「陳曉
玲」刊登徵人訊息，遂與對方聯絡，並經真實姓名年籍不詳、LI
NE暱稱為「奕儒day」之成年人告知其所屬公司為○○金融公司，
陳誌賢之工作除需提供帳戶供該公司之客戶匯款，尚需依指示提
領帳戶內之現金交予公司指定之人。陳誌賢得知工作內容後，依
其智識及一般社會生活經驗，應可預見詐騙集團多係利用他人金
融機構帳戶，使被害民眾將受騙款項匯入各該帳戶，再由車手持
金融卡或臨櫃提領帳戶內不明款項，以迂迴且隱密方式交付款項
予後手，此與正常資金提領模式有異，極有可能係詐騙集團收取
犯罪所得之手法，且可免於詐騙集團成員身分曝光，而規避檢警
查緝，並掩飾詐騙所得之實際去向，製造金流斷點，是提領帳戶
內之不明款項再送至指定地點之行為，常與詐欺取財等財產犯罪
密切相關，陳誌賢為能賺取高額報酬，竟基於參與犯罪組織亦不
違反其本意之不確定故意，加入「奕儒day」、「陳曉玲」所共
同組成以實施詐術為手段，具有持續性、牟利性之有結構性詐騙
集團組織（下稱本案詐欺集團），並以其所有之小米9T黑色手機
（已扣案）作為與詐騙集團成員聯絡之工具，而擔任該詐騙集團
之取款車手，負責提領該詐騙集團向被害人詐欺所得款項工作，
並將之轉交予該集團其他成員，而製造金流斷點以隱匿詐欺所得
之實際去向。陳誌賢、「奕儒day」、「陳曉玲」及其等所屬詐
騙集團其他成年成員（無證據證明有未滿18歲之人）共同意圖為
自己不法之所有，基於三人以上共同詐欺取財及洗錢亦不違反其
本意之不確定故意犯意聯絡，由陳誌賢先於108年11月26日將其
在○○○○商業銀行申設帳號000000000000號帳戶（下稱本案○○帳戶
）之存摺封底及提款卡資料以LINE通訊軟體傳送予「奕儒day 」
。而該集團其他成員則於108年11月19日上午9時自稱為健保局人
員，撥打何登旺電話向其佯稱違法使用健保卡，須轉接給警察局
人員處理云云；再由另名集團成員向何登旺自稱為刑事局第一組
「林家慶」，佯稱須聽從指示匯款到指定帳戶，否則存款將被凍
結，並傳真偽造之「台北地檢署監管科收據」1張予何登旺（無
證據證明陳誌賢知悉或可預見詐術內容係冒用政府機關或公務員
名義），使何登旺陷於錯誤，而於108年12月3日11時9分許匯款
新臺幣（下同）10萬5,000元至本案○○帳戶。陳誌賢則依「奕儒d
ay」之指示，於同日上午11時36分許在○○市○○區○○○路0段00號○○
○○商業銀行○○分行操作自動櫃員機提領10萬元，並於同日中午12
時54分許，在○○市○○區○○○路0段與○○街口附近，將該筆10萬元交
付予「奕儒day」所指派之不詳集團成員，以此方式製造金流斷
點致檢警無從追查，而掩飾及隱匿前揭犯罪所得之去向，並獲得
本案○○帳戶內尚未提領之5,000元作為報酬（起訴書誤繕為提領
金額4%之報酬），嗣因何登旺發覺有異，報警處理，而悉上情。
    理  由
甲、程序部分
壹、組織犯罪防制條例第12條第1項中段規定「訊問證人之筆錄
    ，以在檢察官或法官面前作成，並經踐行刑事訴訟法所定訊
    問證人之程序者為限，始得採為證據」，此為刑事訴訟證據
    能力之特別規定，且較刑事訴訟法證據章有關傳聞法則之規
    定更為嚴謹，自應優先適用。準此，證人於警詢中之證述，
    於違反組織犯罪防制條例案件，即絕對不具證據能力，而無
    刑事訴訟法第159條之5規定之適用，不得採為判決基礎。是
    證人何登旺於警詢中之證述，於被告違反組織犯罪防制條例
    部分，不具證據能力。　　
貳、本件當事人、辯護人對於本判決所引用下述被告以外之人於
    審判外之陳述，均未爭執其證據能力，復未於言詞辯論終結
    前聲明異議，本院審酌該等證據作成時並無不當取得情形，
    認以之作為本案證據亦屬適當，依刑事訴訟法第159條之5規
    定，均有證據能力。
參、本判決所引用之其他非供述證據，查無違反法定程序取得之
    情形，依同法第158條之4反面解釋，均具證據能力。 
乙、實體部分
壹、訊據被告固坦承提供本案帳戶給「奕儒day」並依指示領取
    款項轉交他人等情，惟否認參與犯罪組織、詐欺取財及洗錢
    犯行，辯稱：我上臉書應徵工作被騙，不知道這筆款項是詐
    騙所得，對方說他們是○○金融公司，從事虛擬貨幣買賣，需
    要使用我的帳戶讓客戶匯款進來買幣節稅，我沒有懷疑過這
    份工作的正當性。經查：
一、被告於事實欄所示時間、地點將本案○○帳戶提供予「奕儒da
    y」，嗣依指示提領匯入該帳戶之10萬元再交付給「奕儒day
    」指派之人等情，業經被告於警詢、偵查、原審及本院審理
    中供述明確（警卷第99-103頁，109偵2468卷第18-20、72-7
    3、199-200頁，原審審金訴字卷第94頁，原審金訴字卷第52
    -53、259頁，本院卷第235頁），且有○○○○商業銀行存匯作
    業管理部108年12月30日國世存匯作業字第0000000000號函
    檢附之客戶基本資料查詢及對帳單、歷史資料交易明細、客
    戶基本資料查詢及開戶照片、被告手機中所擷取與「奕儒da
    y」之LINE對話紀錄、扣案小米9T黑色手機可佐（警卷第107
    -115頁，109偵2468卷第46-48頁，原審金訴字卷第69-216頁
    ，原審審金訴字卷第55頁）。再者，事實欄所示匯至本案○○
    帳戶之10萬5,000元係告訴人遭詐欺集團施用詐術陷於錯誤
    而匯入一節，業據告訴人於警詢中指訴明確（109偵2468卷
    第50-53頁），復有郵政跨行匯款108年12月3日申請書、偽
    造之「台北地檢署監管科收據」、告訴人之郵局存摺封面及
    內頁影本可憑（警卷第215-219頁），且為被告所不爭執，
    此部分事實，已可認定。
二、本件應審究者為，被告是否知悉或可預見要求其提供本案○○
    帳戶之人，擬以該帳戶作為收取詐欺被害人交付之款項，進
    而可認被告有為收取贓款之詐欺構成要件行為，並認被告轉
    交贓款予他人有遮斷該筆犯罪所得去向，而達到洗錢目的之
    不確定故意？被告是否有參與犯罪組織之不確定故意？抑或
    如被告所辯，係應徵工作誤信對方說詞，因而無從知悉或預
    見該帳戶遭人持以行騙，且提領交付之款項為贓款？
(一)關於匯入本案○○帳戶之款項來源，被告先於原審訊問時稱「
    對方說是○○金融公司，專門在討虛擬貨幣，只要給他帳戶，
    公司退稅的錢會進到我的帳戶，然後我再領出來給他」（原
    審審金訴字卷第94頁）；於原審準備程序中又改稱「對方因
    為要規避稅賦，要我提供帳戶，會有人匯款進我的帳戶買金
    幣，我再把錢領出來交給對方」（原審金訴字卷第52頁）；
    於本院準備程序中則稱「奕儒day說有人買幣，錢會匯入我
    的戶頭」、「（問：買什麼幣？）不知道，貨幣吧」（本院
    卷第167頁）。被告就匯入該帳戶之款項性質為「公司退稅
    的錢」或「客人買幣的錢」，以及「買幣」係購買何種貨幣
    （金幣抑或其他虛擬幣），先後辯解明顯不一，若其相信對
    方借用帳戶之目的正當，且帳戶內匯入之款項來源合法，當
    不至於對匯入之款項為何，有如上之矛盾與反覆，是其所辯
    相信對方為合法正當的公司，難信屬實。況依被告所辯，對
    方向其借用帳戶之目的是替○○金融公司節稅（本院卷第164
    頁），然就「借用帳戶節稅」與其從事「取款後轉交他人」
    之工作間，卻無法合理說明兩者之關聯，僅泛稱「不知道」
    、「當初沒有想這個」（原審審金訴字卷第95頁，本院卷第
    167頁），益見被告不僅不清楚對方借用帳戶之目的與用途
    ，亦不關切帳戶內之款項來源，即冒然收取該等款項後提領
    轉交，自難認被告有提供帳戶及交付款項予他人之正當理由
    。
(二)關於提供帳戶及提領款項交付他人之原因，被告固辯稱：因
    為應徵工作，對方說他們是○○金融公司，從事虛擬貨幣買賣
    ，需使用我的帳戶讓客戶匯款買幣以節稅云云，並提供其與
    「奕儒day」之LINE通訊軟體對話紀錄（原審金訴字卷第69-
    216頁）為佐。然依被告提出之對話紀錄，益徵其所辯因應
    徵工作而提供帳戶及提領款項轉交他人之經過不合常理：
 1、被告求職時並未詢問對方索取帳戶之用途，以及提領款項轉
    交他人如何達成節稅目的：
　　被告所提供與「奕儒day」之LINE對話係於108年11月24日晚
    上9時27分開始，而「奕儒day」問被告「陳先生有跟我們前
    台在詢問工作？」、「先生對我們的工作有多少了解？」，
    被告回答「陳小姐沒介紹，不了解貴公司從事的工作」，經
    「奕儒day」告以「接收通知資金入帳，然後約定你所在位
    置附近地點，領完資金跟公司人員面洽進行結帳，薪水是提
    領數額的4%…這些應該是有知道的」，被告表示「有」、「
    陳小姐只說這個」、「我的意思是貴公司從事何種行業我都
    不清楚」後，「奕儒day」則稱「我們公司隸屬○○金融，先
    生可以到奇摩查詢我們的交易所，000虛擬貨幣交易所」，
    被告回答「好，反正你們要提領跟我說，我領出來交給你們
    ，你們付我酬勞就對了」，經「奕儒day」告知「需要先試
    做」後，被告即允諾稱「如果是這樣我知道了，完全沒問題
    ，我可以配合」（原審金訴字卷第69-73頁）。由上述對話
    觀之，被告在得知工作內容為收取款項及提領轉交後，即貿
    然允諾對方表示「反正要提領跟我說，領出來給你們，再付
    我酬勞就對了」，其未究明他人向其借用帳戶之緣由，亦未
    進一步了解虛擬貨幣交易與前開提領工作之關係，可見對於
    帳戶內之款項來源及提領轉交之目的與用途均不在意，則其
    所辯應徵之工作為正當合法，即非無疑。
 2、「奕儒day」替安排被告之工作內容難認合法正當：
 (1)「奕儒day」於108年11月24日（星期日）晚上11時14分告知
    被告「○○的新人要禮拜三才安排試做」，並於同年月26日（
    星期二）提醒被告「明天禮拜三」、「把印章存簿提款卡這
    些放一起，然後拍傳給我」，被告於同日晚上即將本案○○帳
    戶及郵局帳戶【帳號000-00000000000000（即臺灣士林地方
    檢察署110年度偵緝字第444號移送併辦部分，詳下述「肆、
    退併辦」之說明）】之存摺、提款卡拍照傳送給對方。同年
    月27日（星期三）上午「奕儒day」通知「把工作地址位置
    傳給我」，並向被告確認前日提供之上開2帳戶有無開通網
    路銀行，再指示「查詢帳戶餘額給我，避免誤會，印章請拍
    傳給我確認」，並詢問「今天上班會不會沒有時間去提領？
    現在是試工階段，公司會考量你的完成率」，被告則表示「
    隨時都可以配合」、「等等帶著提款卡，看要領多少直接領
    」，經「奕儒day」告知「提領需要按我指導去用」、「網
    銀查詢帳戶餘額截圖傳給我」後，被告即傳送印章及上述2
    帳戶餘額之照片，並將所在位置附近之郵局及○○銀行地圖傳
    給對方，「奕儒day」則告以「請等我告知查詢到帳」、「
    有配對到交易單我會先告知」，其後於同日下午稱「今天很
    冷清」、「等明天」（原審金訴字卷第76-98頁）。
 (2)由上述對話可知，「奕儒day」安排公司新人（即被告）試
    做之工作，係要求交付印章及金融帳戶存摺與提款卡資料、
    確認帳戶可使用網路銀行、提醒屆時領款需依指示而為、要
    求提供所在位置附近之金融機構地圖供其事先規劃取款事宜
    。觀諸上述試做之工作內容，依一般社會通念，均難認與合
    法、正當之公司從事虛擬貨幣買賣、有節稅需求故而使用他
    人之帳戶有何合理關聯。況金融帳戶之存摺與提款卡、印章
    ，皆為重要且具專屬性之個人物件，不能貿然交付他人，此
    為眾所周知之事，被告與「奕儒day」素未相識亦未見面，
    卻輕率聽信「奕儒day」之說詞，相信所應徵之工作為合法
    ，進而交付本案○○帳戶資料，顯與常理不符。
(三)被告於108年12月3日從事本案提領行為之前一天（即同年月
    2日），其本案○○帳戶內有一筆案外人徐金英匯入之40萬元
    、郵局帳戶則有另一筆林鷹郎遭詐騙而匯入之43萬元款項（
    詳「肆、退併辦」部分），此有上開2帳戶之交易往來明細
    可參（警卷第109頁，109偵22409卷第83頁）。而「奕儒day
    」於108年12月2日即通知被告查詢上開2帳戶之餘額，並指
    示其傳送到帳紀錄，經被告先後告知入帳40萬、43萬元後，
    「奕儒day」遂通知被告提領款項，並表示薪水各為16,000
    、17,000元，指示被告自行扣除再將餘款交給指定之人，而
    被告則分別與收款之人相約在○○市○○○路某萊爾富超商旁巷
    弄、○○市○○區○○○路某處碰面並交付現金，期間「奕儒day」
    曾於該日下午4時40分許以LINE語音通話功能撥打電話給被
    告，並稱「警察是在處理什麼事情，可以拍？」，被告答以
    「臨檢吧」，「奕儒day」則要求被告拍照傳送，被告則回
    傳警車停在路邊的照片，隨即表示「警察閃人了」，並與收
    款之人碰面交付款項等情，有渠2人之LINE對話紀錄可憑（
    原審金訴字卷第109-164頁）。而關於此部分對話內容，被
    告於原審審理中供稱「路邊當時有警車，可能是來取款的跟
    奕儒day講，他就打電話問我現場怎麼會有警察？警察在做
    什麼」（原審金訴字卷第260頁），則被告若相信其任職之
    公司為合法、所從事提供帳戶收取款項及提領後轉交他人之
    工作為正當，衡情，遇上警察臨檢值勤，殊無必要閃躲避諱
    ，況由「奕儒day」不尋常之緊張反應，理應察覺此份工作
    之非法性，然被告不僅並未警覺，更於翌日（108年12月3日
    ）繼續聽從「奕儒day」之指示行事，其所為顯然不合常理
    ，益徵其並無收取款項轉交他人之正當理由。
(四)被告所為提供帳戶收取款項再提領轉交之行為，主觀上具三
    人以上詐欺取財及洗錢之不確定故意：
 1、按刑法上之故意，可分為確定故意（直接故意）與不確定故
    意（間接故意或未必故意），所謂不確定故意，係指行為人
    對於構成犯罪之事實，預見其發生而其發生並不違背其本意
    者，刑法第13條第2項定有明文。又按金融機構帳戶事關個
    人財產權益之保障，存戶之存摺、提款卡具專屬性及私密性
    ，多僅限本人交易使用，縱偶有特殊情況而同意提供自己帳
    戶供他人匯入或提領款項者，亦必係與該他人具相當信賴關
    係，並確實瞭解其用途，並無任意交付予他人使用之理。且
    我國金融機構眾多，一般人均可自由至銀行申辦帳戶以利匯
    入、提領款項，依一般人之社會生活經驗，如將款項隨意匯
    入他人帳戶內，將有遭帳戶所有人提領一空招致損失之風險
    ，故若帳戶內之款項來源正當，實無將款項匯入他人帳戶，
    再委請該人代為提領後交付與己之必要，是若遇刻意將款項
    匯入他人帳戶，再委託他人代為提領款項之情形，依一般人
    之社會生活經驗，即已心生合理懷疑所匯入之款項可能係詐
    欺所得等不法來源。況詐欺集團利用車手提領人頭金融機構
    帳戶款項，業經報章媒體多所披露，並屢經政府及新聞為反
    詐騙之宣導，是一般具有通常智識之人，應均可知委由他人
    提領金融機構帳戶款項者，多係藉此取得不法犯罪所得，且
    掩飾該金融機構帳戶內資金去向及實際取得人之身分，以逃
    避追查。
 2、被告於本案案發時47歲，高中畢業，曾經從事鋼琴銷售員、
    不動產經紀人、建設公司專員、打石工等職業（原審金訴字
    卷第261頁），足見其智識正常且有相當社會經驗，對上情
    自難謂全無所知。是被告就其任意將自己申設之金融帳戶提
    供他人使用，極有可能遭利用作為詐欺犯罪轉帳匯款之工具
    ，且該帳戶內之款項有可能係詐騙所得，代為提領他人匯入
    自己帳戶來源不明之款項後轉交不相識之人，亦極可能是代
    詐騙集團提領犯罪所得並掩飾該犯罪所得之去向等情，理應
    有所認識。復以：
 (1)被告於警詢中供稱：當時匯入我帳戶10萬5,000元，我只提
    領10萬元交付，其他5,000元對方說是薪資，所以我沒有提
    領等語（警卷第99頁），則被告僅從事提供帳戶收受款項後
    提領轉交之工作，即可獲得5,000元之高薪，該工作之正當
    性，已有可疑。況○○金融公司若特地聘用被告負責收取、轉
    交客戶買幣之款項，被告理應領取固定薪資，豈會以提領款
    項按比例計算報酬，甚可自行從提領款項中抽取報酬，是被
    告領取薪資之方式，明顯不合常理。
 (2)再者，被告於108年12月3日提領本案○○帳戶內10萬元後，隨
    即依「奕儒day」指示將款項攜至前開萊爾富超商旁巷弄（
    即被告在同年月2日交付款項之同一地點），交予前來收款
    之人，有2人之LINE對話紀錄可參（原審金訴字卷第135、17
    5頁）。若○○金融公司係一合法公司，因節稅而有使用被告
    帳戶之需求，衡情，被告大可將帳戶內之項轉匯至公司指定
    之其他帳戶，或將款項提領後攜至該公司之辦公處所，然被
    告自承於108年12月2日、3日、4日，先後6次領款交給不同
    男子，地點除在上開巷弄外，亦有變更至○○市○○區（109偵2
    468卷第73頁，原審審金訴字卷第145、151、175頁），上情
    不僅悖於常理，反而合於一般人認知從事非法交易行為之模
    式，但被告未置詢問，反而一再配合對方要求，可見被告對
    於「奕儒day」所要求從事之行為違法早有預見，且不違反
    被告之本意。
 (3)再依被告所供，「奕儒day」安排之工作內容及要求提供之
    資料（金融帳戶存摺與提款卡照片），與其先前應徵工作之
    生活經驗並不相符（本院卷第235頁）。又依被告與「奕儒d
    ay」之對話紀錄，「奕儒day」從未說明其任職之公司所在
    地與聯絡電話，也未提供最低工資、勞健保、休假等基本訊
    息，甚至不曾告知「奕儒day」自己或其他向被告收款之員
    工真實姓名、職稱、聯絡電話，顯與事理常情不符。末依被
    告於原審準備程序中所稱：對方叫我傳身分證的時候，我有
    問這個工作是不是非法、是不是詐騙集團（原審審金訴字卷
    第94頁，原審金訴字卷第52頁），足見被告於提供本案○○帳
    戶收取款項進而提領轉交前，已經警覺並可預見對方可能是
    詐騙集團，其所為可能涉及詐欺犯行，竟仍提供帳戶予對方
    使用，並依指示提領款項再轉交給「奕儒day」指定之人，
    自有詐欺取財之不確定故意甚明。
 (4)被告所辯提供本案帳戶、收取與轉交款項之經過有違事理，
    是認其提供帳戶容任他人使用、收取帳戶內之款項再交予他
    人，均無正當理由，則被告對於他人使用該帳戶收取被害人
    遭詐騙而匯入之款項，當能有所預見，且被告取得贓款後再
    親自攜帶款項交付他人，此等收取後轉交款項之迂迴方式，
    將使金流產生斷點，導致詐欺者之行為及詐騙犯罪所得難以
    追查，亦應為被告所能預見，然被告卻容任不詳之人使用帳
    戶，進而將帳戶內不明款項轉交，主觀上顯對於詐欺犯罪所
    得之去向有隱匿之不確定故意甚明。又被告提供本案帳戶及
    收取款項之行為，係基於正犯之犯罪意思參與收取詐騙所得
    之詐欺取財構成要件行為，而其將款項轉交他人，亦產生遮
    斷資金流動軌跡以逃避國家追訴、處罰之效果，屬洗錢防制
    法第2條之洗錢行為之構成要件行為，應成立同法第14條第1
    項一般洗錢罪之正犯，並與他人具詐欺取財、洗錢之犯意聯
    絡。
 3、關於被告有三人以上共同詐欺取財之不確定故意部分：
　　依被告於警詢及偵查中所供：是在臉書上看到「陳曉玲」發
    文尋求應徵工作的人，後來「陳曉玲」叫我加她好友之後，
    又有「奕儒day」加我好友，我把帳號提供給「奕儒day」後
    ，「奕儒day」讓人匯款到我的帳戶，我再領出來給他指派
    的人，「奕儒day」會派人來跟我收款等語（109偵2468卷第
    17-18、72-73、199頁），再參諸證人即告訴人指稱：我先
    接到自稱健保局人員打電話給我說我健保卡有違法使用情況
    ，後來又有自稱刑事局第一組「林家慶」的人跟我說，要聽
    從指示把存款轉到指定帳戶等語（109偵2468卷第50-51頁）
    ，可見本案詐欺犯行至少有「陳曉玲」、「奕儒day」、「
    林家慶」、自稱健保局人員之不詳成年人、向被告收款之不
    詳成年人與被告共犯，已達3人以上，被告復至少知悉有「
    奕儒day」、「陳曉玲」及向被告收款之不詳成年人與其共
    犯，仍為本案詐欺取財之構成要件行為，自足認被告具有三
    人以上共同詐欺取財之不確定故意。
 4、至證人即告訴人固於警詢中指稱：接獲對方來電自稱健保局
    ，表示我的健保卡有違法使用情況，要幫我轉接警察局，後
    來又有一位自稱刑事局的人說，要聽從指示把存款轉到指定
    帳戶，不然會把存款凍結等語（109偵2468卷第50-51頁），
    復有偽造之「台北地檢署監管科收據」在卷可查（警卷第21
    7頁），可見本案詐騙集團係冒用政府機關或公務員名義向
    告訴人行騙。然被告於本案中係擔任提供帳戶收款並提款交
    付之工作，並非主導本案犯罪之人，依其分工情況亦非屬詐
    欺集團核心工作，而詐騙集團詐騙手法繁多，本未必以冒充
    政府機關或公務員之方式為之，被告雖預見其所收受、提領
    、交付之款項係屬詐欺犯罪所得，但並無證據可證被告預見
    該等詐欺犯罪係以冒充政府機關或公務員之方式所犯，自不
    能對被告以刑法第339條之4第1項第1款冒用政府機關或公務
    員名義犯詐欺取財罪相繩，併此敘明。
(五)參與犯罪組織部分
    本案與被告聯絡之「奕儒day」所屬組織，除「奕儒day」外
    ，至少尚有「陳曉玲」及向被告收款之真實姓名、年籍不詳
    成員，業經被告於警詢及偵查中供述明確（偵2468卷第17-1
    8、72-73、199頁），則該組織已有3人以上之成員。又告訴
    人遭「奕儒day」所屬詐騙集團成員施以詐術，因而匯款10
    萬5,000元至本案○○帳戶等情，復有郵政跨行匯款108年12月
    3日申請書、偽造之「台北地檢署監管科收據」、郵局存摺
    封面及內頁影本在卷可查（警卷第215-219頁），則被告所
    參與者係一以實施詐術為手段，具有牟利性之組織。又被告
    於偵查中供稱：我108年11月加「陳曉玲」好友後，「奕儒d
    ay」加我好友，要我把帳戶號碼交給他，錢領出來後對方會
    派人來找我收錢，我從108年12月2至4日都有領錢出來，一
    共6次，總共有2個不同男子來拿錢（109偵2468卷第17-18、
    72-73、199頁），依被告所述，該犯罪組織至少有「陳曉玲
    」、「奕儒day」及向被告收款之人2人，足見其組織縝密，
    分工精細，自須投入相當之成本、時間。且被告於108年11
    月下旬加入該犯罪組織後，於108年12月3日方為本案提領、
    交付款項犯行，可見該組織非為立即實施犯罪而隨意組成，
    而具有結構性。綜上，「奕儒day」所屬組織係一以實施詐
    術為手段，具有牟利性之有結構性組織，屬組織犯罪防制條
    例第2條第1項所稱之犯罪組織。被告受「奕儒day」之指揮
    ，從事提供帳戶、自帳戶中提領款項交付其他詐騙集團成員
    之犯行，即屬組織犯罪防制條例第3條第1項所定之參與犯罪
    組織罪。
(六)至被告及其辯護人雖聲請勘驗扣案之小米9T黑色手機，欲證
    明被告係因應徵工作而與「陳曉玲」接洽，並相信「陳曉玲
    」之說詞而認該工作為合法正當（本院卷第235頁）。然而
    ，被告所稱上情，有其與「奕儒day」之LINE對話紀錄可參
    （原審金訴字卷第69-75頁），已如前述，況被告亦稱「陳
    曉玲只有提到○○金融公司是買賣虛擬貨幣，需借用我的帳戶
    節稅，並說我可以上網查證，此外沒有其他說詞取信我」（
    本院卷第171頁），而本件綜合卷內事證，已足堪認定被告
    之犯行，是此部分調查證據之聲請核無調查必要，附此說明
    。
(七)綜上所述，被告所為三人以上共同詐欺取財、洗錢、參與犯
    罪組織犯行事證明確，應依法論科。
貳、論罪及駁回上訴理由
一、核被告所為，係犯組織犯罪防制條例第3條第1項後段之參與
    犯罪組織罪、刑法第339條之4第1項第2款之三人以上共同詐
    欺取財罪、洗錢防制法第14條第1項之洗錢罪。被告與集團
    成員各自分擔事實欄所載行為之一部，相互利用彼此之行為
    ，以達遂行詐欺被害人財物之目的，其與該集團成員間就詐
    欺取財及洗錢犯行有犯意聯絡、行為分擔，應論以共同正犯
    。被告係一行為觸犯數罪名之想像競合犯，應依刑法第55條
    規定，從一重即刑法第339條之4第1項第2款之三人以上共同
    詐欺取財罪處斷。　　
二、起訴書雖未述及被告參與犯罪組織犯行，然此與已起訴部分
    有想像競合之裁判上一罪關係，自為起訴效力所及，且原審
    及本院審理時均已諭知此部分犯罪事實及所犯法條（原審金
    訴字卷第51、253頁，本院卷第233頁），本院自得併予審理
    。另臺灣士林地方檢察署檢察官以109年度偵字第11316號移
    送併辦事實與起訴事實間，與前開經論罪科刑部分為完全相
    同之事實，本院亦得併予審理，附此說明。
三、被告前因(一)竊盜案件經臺灣○○地方法院以101年度簡字第2
    826號判處有期徒刑5月確定；(二)因竊盜案件，經臺灣○○地
    方法院以102年度易字第927號、102年度易字第759號分別判
    處應執行有期徒刑1年2月、1年8月確定；(三)因竊盜案件經
    臺灣○○地方法院以102年度審簡字第494號判處應執行有期徒
    刑8月確定；(四)因竊盜等案件，先後經臺灣○○地方法院以1
    02年度簡字第6170號、102年度簡字第6055號、103年度審簡
    字第4號各判處應執行有期徒刑2年2月、4月、6月確定。上
    開各罪經法院裁定應執行有期徒刑4年6月、1年8月確定，於
    102年3月24日入監執行，於107年11月13日假釋出監，於108
    年4月29日保護管束期滿未經撤銷視為執行完畢，有本院被
    告前案紀錄表可查。其於有期徒刑執行完畢後5年內，故意
    再犯本件有期徒刑以上之罪，為累犯，依司法院大法官釋字
    第775號解釋意旨，審酌被告前揭構成累犯之前科為竊盜案
    件，與本件詐欺罪均屬侵害財產法益之罪，且被告於上開前
    案執行完畢後，旋即於108年11月下旬至12月初間再犯本案
    ，可見其對刑罰反應力薄弱，有依累犯規定加重其刑之必要
    ，應依刑法第47條第1項之規定加重其刑。
四、原審以被告犯罪事證明確，適用組織犯罪防制條例第3條第1
    項後段，洗錢防制法第14條第1項，刑法第339條之4第1項第
    2款等規定，審酌被告有侵占、竊盜等前科，將本案○○帳戶
    帳號提供予「奕儒day」，供其所屬詐騙集團向告訴人詐騙
    高達10萬5,000元，嗣將詐得款項10萬元以提領轉交給其他
    成員，將所餘5,000元留作報酬，以此方式參與三人以上共
    同詐欺及洗錢犯行，犯後否認犯行，但與告訴人以10萬元達
    成調解，並給付其中7萬元，有原審調解筆錄、被告匯款之
    存款人收執聯、自動櫃員機收據（原審審金訴字卷第110之1
    -110之2頁，原審金訴字卷第65-67頁）可查，自陳高中畢業
    、離婚、有一名小孩由父母照顧、目前擔任打石工、需扶養
    父母及小孩（原審金訴字卷第262頁）等一切情狀，量處有
    期徒刑1年1月。並就沒收部分敘明：①扣案小米9T黑色手機
    （連同SIM卡），係被告所有供犯罪所用之物，應依刑法第3
    8條第2項宣告沒收；②本案○○帳戶提款卡雖係被告所有、供
    犯罪所用之物，然未扣案，且因該帳戶為被告所申設，可輕
    易申請補發，欠缺刑法上重要性，依刑法第38條之2第2項規
    定不予沒收；③本案報酬5,000元屬被告之犯罪所得，然被告
    已賠償告訴人7萬元，其實際償還告訴人之金額已逾犯罪所
    得，依刑法第38條之1第5項規定，毋庸沒收。經核原判決認
    事用法、量刑及沒收諭知均無不當。至被告雖於本案辯論終
    結後又賠償告訴人3萬元，有匯款單據可佐（本院卷第251-2
    53頁），惟原審既量處最低刑度（有期徒刑1年1月）並已考
    量被告之賠償金額超過犯罪所得，復參以被告提起上訴始終
    否認犯行之態度，本院認並無變動原審量刑之必要，亦難指
    原審此部分裁量有何違法或不當。被告上訴意旨以前詞否認
    犯罪，指摘原判決不當，均無可採，其上訴無理由，應予駁
    回。
五、不予強制工作部分：　　　　　　　　　　　
    被告雖係犯組織犯罪條例第3條第1項之參與犯罪組織罪，惟
    本於法律合憲性解釋原則，依司法院釋字第471號，關於行
    為人有無預防矯治其社會危險性之必要，及比例原則等與解
    釋意旨不相衝突之解釋方法，為目的性限縮，對犯該條例第
    3條第1項之參與犯罪組織罪者，視其行為之嚴重性、表現之
    危險性、對於未來行為之期待性，以及所採措施與預防矯治
    目的所需程度，於有預防矯治其社會危險性之必要，且符合
    比例原則之範圍內，由法院依該條例第3條第3項規定，一併
    宣告刑前強制工作（最高法院108年度台上字第2306號判決
    意旨參照）。衡酌被告於詐欺集團中非擔任主導角色，而係
    受「奕儒day」指揮之車手，被告就違反組織犯罪防制條例
    部分，所顯現之行為嚴重性及表現危險性尚非嚴重。佐以被
    告於本案犯參與犯罪組織前，並無因詐欺或洗錢犯罪經法院
    判刑執行之前案紀錄，則其於執行主文所示之刑後，應足令
    其產生警惕，而達預防再犯及矯治之效，故本件並無宣告強
    制工作之必要，附此敘明（原審雖漏未論述此部分，然於判
    決結果並無影響，應予補充）。
參、不另為無罪諭知部分
    公訴意旨另以：被告於108年12月4日下午1時42分許，在○○
    市○○區○○○路0段00號○○○○商業銀行○○分行提領10萬元交付「
    奕儒day」指派前來取款之人，亦涉犯刑法第339條之4第1項
    第2款之三人以上共同犯詐欺取財罪及洗錢防制法第14條第1
    項之洗錢罪嫌；另被告於108年12月3日上午11時36分許、10
    8年12月4日下午1時42分許之提領行為（即起訴書附表編號1
    及2部分），均涉犯刑法第339條之2第1項以不正方法由自動
    付款設備取財罪嫌等語。然查：
一、告訴人於108年12月3日上午11時9分許匯至本案○○帳戶之10
    萬5,000元款項，其中10萬元業經被告於同日上午11時36分
    許領出，並於同日中午12時54分許交付「奕儒day」指派之
    人。至未領出之5,000元，則係被告因提領上開款項交付所
    獲之報酬，均如前述。公訴意旨所指被告於108年12月4日下
    午1時42分提領之10萬元款項（即起訴書附表編號2），係另
    一名為「林森泰」之人所匯入等情，有本案○○帳戶對帳單在
    卷可查（109偵2468卷第48頁），足認被告於該日提領之10
    萬元，與本案告訴人無涉。且遍覽全卷並無證據足資認定「
    林森泰」係遭受詐欺方匯出上開款項，則被告於108年12月4
    日下午1時42分許提領上開「林森泰」所匯款項，尚難認有
    何三人以上共同詐欺取財或洗錢可言。
二、刑法第339條之2第1項之以不正方法由自動付款設備取得他
    人之物罪，其所謂「不正方法」，係泛指一切不正當之方法
    而言，並不以施用詐術為限，例如以強暴、脅迫、詐欺、竊
    盜或侵占等方式取得他人之提款卡及密碼，再冒充本人由自
    動提款設備取得他人之物，或以偽造他人之提款卡由自動付
    款設備取得他人之物等等，均屬之（最高法院94年度台上字
    第4023號判決意旨參照）。換言之，所謂「不正方法」，係
    指對自動付款設備為「冒充本人」之類似詐欺行為而言，則
    苟係金融帳戶申辦者本人使用自己之提款卡，而由自動付款
    設備取得帳戶內之金錢，因不存有「冒充本人」之不法要素
    ，即與前揭條文「不正方法」之構成要件有別，要無成立該
    罪之餘地。被告於108年12月3日上午11時9分許、108年12月
    4日下午1時42分許均係自本案○○帳戶提領款項，而該帳戶係
    被告所申設（109偵2468卷第47頁），則其持自己帳戶之提
    款卡操作自動付款設備由自己帳戶取款，自非刑法第339條
    之2第1項所指「不正方法」，自無從成立該條項之罪。
三、上開一及二部分，原均應依刑事訴訟法第301條第1項之規定
    諭知無罪，惟檢察官認該2部分若成立犯罪，與前開論罪科
    刑部分，分別有接續犯之事實上一罪及想像競合之裁判上一
    罪關係，爰均不另為無罪之諭知。
四、至臺灣士林地方檢察署檢察官109年度偵字第11316號移送併
    辦意旨（原審判決誤繕為106年度偵字第17009號）以：被告
    於108年12月4日下午1時42分許在○○市○○區○○○路0段00號○○○
    ○商業銀行○○分行提領10萬元交付「奕儒day」指派前來取款
    之人，涉犯刑法第339條之4第1項第2款之三人以上共同犯詐
    欺取財罪及洗錢防制法第14條第1項之洗錢罪嫌；被告於108
    年12月3日上午11時36分許、108年12月4日下午1時42分許之
    提領行為，則涉犯刑法第339條之2第1項以不正方法由自動
    付款設備取財罪嫌等語。此部分併辦意旨書所述事實，與前
    開不另為無罪諭知部分係完全相同之事實上同一案件，復經
    不另為無罪諭知如前，自無退併辦之問題，併予敘明。
肆、退併辦部分　
    按刑法處罰之加重詐欺取財罪係侵害個人財產法益之犯罪，
    其罪數計算，依一般社會通念，應以被害人數、被害次數之
    多寡，決定其犯罪之罪數（108年度台上字第274號判決意旨
    參照）。臺灣士林地方檢察署110年度偵緝字第444號併辦意
    旨書以被害人林鷹郎遭詐騙集團詐騙案件【林鷹郎於108年1
    2月2日匯款43萬元至被告申設之郵局帳戶（帳號000-000000
    00000000）】，係本案被告同時將郵局帳戶與前揭○○帳戶交
    付給「奕儒day」使用，再提領林鷹郎遭詐騙之43萬元轉交
    予「奕儒day」指定之人，認此部分與本案為同一案件，而
    請求一併審判（本院卷第99-101頁），經核該案被害人林鷹
    郎與本案告訴人何登旺並不相同，亦無裁判上一罪或實質上
    一罪之關係，此部分自應退回由檢察官依法處理，附此敘明
    。
據上論斷，應依刑事訴訟法第368條，判決如主文。 　　
本案經檢察官許鈺茹到庭執行職務。
中　　華　　民　　國　　110 　年　　11　　月　　30　　日
                  刑事第二十五庭審判長法  官 邱滋杉
                                      法  官 黃翰義
                                      法  官 邱瓊瑩
以上正本證明與原本無異。
如不服本判決，應於收受送達後20日內向本院提出上訴書狀，其
未敘述上訴之理由者並得於提起上訴後20日內向本院補提理由書
（均須按他造當事人之人數附繕本）「切勿逕送上級法院」。
                                      書記官 桑子樑
中　　華　　民　　國　　110 　年　　11　　月　　30　　日
附錄：本案論罪科刑法條全文
中華民國刑法第339條之4
犯第339條詐欺罪而有下列情形之一者，處1年以上7年以下有期
徒刑，得併科1百萬元以下罰金：
一、冒用政府機關或公務員名義犯之。
二、三人以上共同犯之。
三、以廣播電視、電子通訊、網際網路或其他媒體等傳播工具，
    對公眾散布而犯之。
前項之未遂犯罰之。
組織犯罪防制條例第3條
發起、主持、操縱或指揮犯罪組織者，處3年以上10年以下有期
徒刑，得併科新臺幣1億元以下罰金；參與者，處6月以上5年以
下有期徒刑，得併科新臺幣1千萬元以下罰金。但參與情節輕微
者，得減輕或免除其刑。
具公務員或經選舉產生之公職人員之身分，犯前項之罪者，加重
其刑至二分之一。
犯第1項之罪者，應於刑之執行前，令入勞動場所，強制工作，
其期間為3年。
前項之強制工作，準用刑法第90條第2項但書、第3項及第98條第
2項、第3項規定。
以言語、舉動、文字或其他方法，明示或暗示其為犯罪組織之成
員，或與犯罪組織或其成員有關聯，而要求他人為下列行為之一
者，處3年以下有期徒刑，得併科新臺幣3百萬元以下罰金：
一、出售財產、商業組織之出資或股份或放棄經營權。
二、配合辦理都市更新重建之處理程序。
三、購買商品或支付勞務報酬。
四、履行債務或接受債務協商之內容。
前項犯罪組織，不以現存者為必要。
以第5項之行為，使人行無義務之事或妨害其行使權利者，亦同
。
第5項、第7項之未遂犯罰之。
洗錢防制法第14條
有第二條各款所列洗錢行為者，處7年以下有期徒刑，併科新臺
幣5百萬元以下罰金。
前項之未遂犯罰之。
前二項情形，不得科以超過其特定犯罪所定最重本刑之刑。